【裁判字號】    94,重訴,203
【裁判日期】    950119
【裁判案由】    清償債務
【裁判全文】
臺灣板橋地方法院民事判決             94年度重訴字第203號
原      告  中國國際商業銀行股份有限公司
法定代理人  甲○○
訴訟代理人  林峻立律師
        人  林雅芬律師
複代理人    黃慧萍律師
被      告  和立聯合科技股份有限公司
法定代理人  丙○○
訴訟代理人  楊國宏律師
複代理人    余忠益律師
訴訟代理人  丁○○
            乙○○
上列當事人間請求清償債務事件，經本院於民國95年1月5日言詞
辯論終結，判決如下：
    主  文
被告應給付原告新臺幣參仟壹佰捌拾貳萬伍仟伍佰玖拾伍元，及
自九十四年六月四日起至清償日止，按年息百分之五計算之利息
。
訴訟費用由被告負擔。
本判決第一項於原告以新台幣壹仟零陸拾壹萬元為被告供擔保後
，得假執行。
    事實及理由
一、程序方面：
    查原告起訴時被告公司法定代理人原為張錫強，嗣張錫強於
    訴訟進行中（民國94年7 月26日）辭任被告公司董事長職務
    ，而於94年9 月7 日改選丙○○為被告公司董事長等情，有
    公司基本資料查詢二份、被告公司重大訊息列印資料及被告
    公司董事會議事錄各一份在卷可佐。爰由被告法定代理人丙
    ○○，依民事訴法第170 條、第175 條第1 項、第176 條規
    定聲明承受訴訟。
二、原告主張：被告於93年間向訴外人瑞成光電科技股份有限公
    司（下稱瑞成公司）購買鋁背板等材料，金額共計新臺幣（
    下同）44,9 47,865 元（(1)金額2,520,000 元，統一發票編
    號AU00000000 ， 送貨單編號0000000 ；(2)金額8,624,259
    元，統一發票編號AU00000000，送貨單編號0000000 ；(3)金
    額5,189,436 元，統一發票編號AU00000000，送貨單編號
    0000000 ；(4)金額5,741,495 元，統一發票編號AU00000000
    ，送貨單編號000 0000；(5)金額2,982,000 元，統一發票編
    號AU00000000，送貨單編號0000000 ；(6)金額6,300,000 元
    ，統一發票編號AU00000000，送貨單編號0000000 ；(7)金額
    6,615,000 元，統一發票編號AU00000000，送貨單編號0000
    000 ；(8)金額6,975,675 元，統一發票編號AU00000000，送
    貨單編號0000000 ，下稱系爭貨款），瑞成公司已依約交付
    貨物予被告，被告則未給付貨款。嗣瑞成公司將系爭貨款債
    權讓與原告，原告則依法將債權讓與之事實通知被告，被告
    亦回覆無條件同意。原告自得依買賣及債權讓與法律關係請
    求被告給付系爭貨款。詎被告僅給付13,122 ,270 元，其餘
    31,825,595元雖經催告，迄未給付，原告不得已提起本件訴
    訟，請求被告給付。併為聲明：如主文第1 項所示；原告願
    供擔保，請准宣告假執行。
三、被告抗辯：依原告所提出債權讓與通知書，被告並無法確定
    債權讓與之範圍及標的為何？另被告否認原告所提出送貨單
    之真正。本件應由原告舉證證明被告確有積欠訴外人瑞成公
    司貨款債權，被告始有清償之必要。況查關於統一發票號碼
    AU00000000、AU00000000、AU00000000、AU00000000、AＺ00
    0000000紙發票，經向主管機關查詢結果，瑞成公司係申報
    作廢。則瑞成公司以申報作廢之五紙發票向原告辦理債權讓
    與以取得資金，原告豈得以未事先查核，嗣後卻欲飾詞主張
    五紙作廢發票為已交貨之依據，向被告請求給付貨款，將損
    失轉嫁被告負擔，顯無理由等情。併為答辯聲明：原告之訴
    駁回。
四、兩造不爭執之事實：
  (一)訴外人瑞成公司前與原告簽訂「應收帳款承購約定書」，約
    定將瑞成公司自93年2 月26日交貨發票日起至原告通知被告
    終止應收帳款承購約定日止，瑞成公司對於被告公司之應收
    帳款全數讓與原告。前開債權讓與通知書，業經被告回覆同
    意，並同意自即日起將應支付與瑞成公司之帳款，逕付原告
    指定帳戶等情，並有債權讓與通知書及回條在卷可佐（原證
    二）。
  (二)系爭貨款所檢附八紙統一發票，其中統一發票號碼AU000000
    00、AU00000000、AＺ000000000筆已經被告申報扣抵稅額，
    其餘五筆則尚未經被告申報；且前述五筆未經被告申報之統
    一發票，業經瑞成公司於93年9 月17日申報作廢等情，有財
    政部臺灣省北區國稅局新竹分局94年10月5 日北區國稅竹市
    三字第0940012053號函及財政部臺灣省北區國稅局大溪稽徵
    所94年12月12日北區國稅大溪三字第941011293 號函各一份
    附卷可憑。
  (三)原告已於催告被告給付貨款之存證信函中詳列系爭八筆貨款
    之發票號碼及金額；被告於收受前開催告函後，曾陸續匯款
    共13,122,270元至原告指定之授信備償專戶，用以清償發票
    號碼AU00000000金額中5,292,000 元（餘1,323,000 元）；
    AU00000000金額中5,040,000 元（餘1,260,000 元）；AU00
    000000金額中2,790,270 元（餘4,185,405 元），餘款則未
    據被告給付等情，有存證信函三份及回執、簽收單及匯入匯
    款通和書一份（詳原證四至原證八）附卷可稽。
五、原告主張：被告積欠訴外人瑞成公司系爭八筆貨款債務，並
    經瑞成公司將貨款債權讓與原告，詎被告迄今僅為部分清償
    等情。被告就原告主張逾被告已情償金額部分之貨款債務，
    既為否認，自應由原告就系爭貨款債權存在之積極利己事實
    負舉證之責。經查，原告主張系爭貨款債權存在等情，業據
    提出收貨單及統一發票共八紙為證；被告則否認前開收貨單
    為真正。惟
    (一)其中統一發票號碼AU00000000、AU00000000、AＺ00000000
      0筆，除經被告向稅捐主管機關申報扣抵稅額外，承前述
      ，並據被告各為部分之清償，經本院調查之結果，應認原
      告已就前開三筆貨款債權（合計19,890,675；6,300,000+
      6,615,000+6,975,675=19,890,675）存在之主張，盡立證
      之責，而可信為真正。再扣除被告已經清償之13,122,270
      元（5,292,000+5,040,000+2,790,270=13,122,270）後，
      此部分被告應再給付原告6,768,405 元（19,890,675-13,
      122,270=6,768,405）。
    (二)其餘統一發票編號AU00000000、AU00000000、AU00000000
      、AU00000000、AU00000000（金額合計25,057,190元；2,
      520,000+8,624,259+5,189,436+ 5,741,495+2,982,000=2
      5,057,190）部 分，固未據被告向稅捐主管機關申報扣抵
      ，甚而經瑞成公司於事後申報作廢。惟經依聲請傳訊證人
      沈瑋（原任職於被告公司，至94年3 月中離職），到庭證
      稱：收貨單（即原證一）上聯絡人「沈小姐」係指伊本人
      ，收貨單上絡以伊為連絡人的部分，即係由伊負責處理。
      伊處理的流程為：(1)瑞成公司將送貨單及統一發票之原本
      寄送予伊或傳真送貨及統一發票的影本予伊。(2)伊再製作
      請購單請主管簽名。(3)之後送會計確認（查詢是否仍有預
      算等）。(4)再下訂購單。(5)收到統一發票正本（指先前僅
      有傳真影本部分）及驗收貨物後，再轉成應付帳款。伊僅
      負責文書處理，對於瑞成公司實際是否交付貨物部分，伊
      並不清楚。另收貨單上被告收發章為伊蓋用，其餘部分之
      勾寫非伊所為。就伊的印象，瑞成公司由伊經手的部分，
      流程均已完成，均即最後均有拿到統一發票的正本，並沒
      有不通過的，且以卷附最後一紙統一發票的時間係93年8
      月26日比照伊離職時間，在伊離職前，伊所述前開處理流
      程應均已完成。原告之承辦人員曾打電話向伊確認統一發
      票之編號金額，至於是否系爭金筆均逐一確認，則因時間
      久遠，不復記憶等語。兩造對於證人沈瑋之證詞既無爭執
      ，應可認為真正。則經本院調查之結果認，證人沈瑋故僅
      擔任系爭交易事後文書處理工作，對於系爭貨款所列貨物
      是否實際已為交付等情並不知悉，且未參與。然依其證述
      內容，既可確認系爭八筆交易（聯絡人均為沈小姐）均係
      伊職前所經手辦理，且均於其離職前均已完成前述五流程
      （已經取得統一發票正本），並無任何一筆未通過審核等
      情，顯系爭八筆交易均已依約完成，前開事實認定，並不
      因其中五紙統一發票被告並未申報扣抵，或經瑞成公司申
      報作廢而異。準此原告主張：其所提出收貨單為真正，瑞
      成公司已如數交付系爭貨等情，自可認為真正。被告抗辯
      ：其並未收受系爭貨物，自無庸給付貨款等語，並無足取
      。
六、從而原告本於買賣及債權讓與法律關係，請求被告給付31,8
    25,595元（6,768,405+25,057,190=31,825,595）， 及自起
    訴狀繕本送達翌日（94年6 月4 日）起至清償日止，按年息
    5%計算之利息，為有理由，應予准許。
七、原告陳明願供擔保，聲請告假執行，核無不合，爰酌定相當
    擔保金額准許之。
結論：原告之訴為有理由，依民事訴訟法第78條、第390 條第2
項，判決如主文。
中    華    民    國    95    年    1     月    19    日
                  民事第一庭    法  官  黃信滿
以上正本係照原本作成
如對本判決上訴，須於判決送達後20日內向本院提出上訴狀
中    華    民    國    95    年    1     月    19    日
                            書記官  吳美瑤


司法院資訊處製作；財團法人民間司法改革基金會備份。
